最高法院刑事判決　　　　　　九十六年度台上字第六二０一號
上　訴　人　福建高等法院金門分院檢察署檢察官
上　訴　人
即　被　告　甲○○
選任辯護人　陳志澄律師
上　訴　人
即　被　告　乙○○
上列上訴人等因被告等常業詐欺等罪案件，不服福建高等法院金
門分院中華民國九十四年十月十八日第二審判決（九十三年度上
訴字第一六號，起訴案號：福建金門地方法院檢察署九十二年度
偵字第二八、三一、九二、一五二號），提起上訴，本院判決如
下：
    主  文
原判決關於甲○○部分撤銷，發回福建高等法院金門分院。
其他上訴駁回。
    理  由
壹、撤銷發回（即甲○○）部分：
本件原判決撤銷第一審關於甲○○部分之科刑判決，改判依行為
時牽連犯從一重仍論處上訴人即被告甲○○以意圖為自己不法之
所有，以詐術使人將本人之物交付為常業罪刑，固非無見。
惟查：科刑之判決書，其宣示之主文與所載之事實及理由必須互
相適合，否則即屬理由矛盾，其判決當然為違背法令。修正前刑
法第三百四十條之常業詐欺罪，係指以犯詐欺行為維生者而言，
是否成立常業詐欺罪，應以是否有藉犯詐欺罪以維生之犯意，進
而有詐欺行為之表現，足以判斷其恃之以維生為必要。原判決事
實載認：甲○○基於詐欺取財之概括犯意，連續向金門區漁會申
購補充漁船油及增加配油時數，以此詐術致金門區漁會陷於錯誤
，使之交付漁船油十五萬七千二百公升。對於甲○○是否有恃之
以維生之事實並未認定，理由亦未說明其有恃之以維生所依憑之
證據，僅稱「甲○○未實際出海捕魚而詐購漁船油再轉售圖利，
顯係反覆以同種類之詐欺行為為目的，應成立刑法第三百四十條
之常業詐欺罪名」（見原判決第六頁倒數第六至四行），遽論甲
○○常業詐欺罪責，其事實認定及理由之敘述顯與其宣示之主文
不相一致，而有判決理由矛盾之違背法令。又刑法第三百四十條
已於民國九十四年二月二日修正公布刪除，九十五年七月一日施
行，原判決未及為新舊法之比較適用，亦屬無可維持。以上或為
檢察官及甲○○上訴意旨所指摘，或為本院得依職權調查之事項
，應認原判決關於甲○○部分有撤銷發回更審之原因。
貳、上訴駁回（即乙○○）部分：
按刑事訴訟法第三百七十六條所列各罪之案件，經第二審判決者
，不得上訴於第三審法院，法有明文。本件上訴人即被告乙○○
所犯詐欺取財罪及未經許可航行至大陸地區罪，原判決認係牽連
成立刑法第三百三十九條第一項、台灣地區與大陸地區人民關係
條例第八十條第一項之罪，從一重之詐欺取財罪處斷。核兩罪均
屬刑事訴訟法第三百七十六條第一款之案件，依上開說明，既經
第二審判決，自不得上訴於第三審法院。乙○○竟復提起上訴，
顯為法所不許，應予駁回。
據上論結，應依刑事訴訟法第三百九十七條、第四百零一條、第
三百九十五條前段，判決如主文。
中　　華　　民　　國　九十六　年　 十一 　月　 十五 　日
                      最高法院刑事第六庭
                          審判長法官  呂　潮　澤
                                法官  吳　昆　仁
                                法官  孫　增　同
                                法官  吳　　　燦
                                法官  李　英　勇
      本件正本證明與原本無異
                                      書  記  官
中　　華　　民　　國　九十六　年 　十一 　月　 二十 　日
                                                      Ｑ
